【裁判字號】    98,交抗,2829
【裁判日期】    981202
【裁判案由】    違反道路交通管理處罰條例
【裁判全文】
臺灣高等法院交通事件裁定            98年度交抗字第2829號
抗  告  人
即受處分人  甲○○○
                        4樓
上列抗告人即受處分人因違反道路交通管理處罰條例案件，不服
臺灣士林地方法院，中華民國98年10月23日所為裁定（98年度交
聲字第1215號），提起抗告，本院裁定如下：
    主  文
抗告駁回。
    理  由
一、原處分機關即臺北市交通事件裁決所民國九十八年九月二十
    五日所為之處分（原處分案號：北市裁罰字第裁二二－ＡＮ
    0000000號）意旨略以：受處分人即異議人甲○○○
    於九十八年八月八日下午三時四十六分許，將其所有車牌號
    碼六一二五—ＥＵ號自用一般小客車，停放於臺北市大安區
    ○○○路四段十七巷與復興南路一段交岔路口十公尺內，為
    臺北市政府警察局交通警察大隊警員拍照採證後逕行製單舉
    發，經受處分人提出申訴，經原處分機關即臺北市交通事件
    裁決所函請舉發機關即臺北市政府警察局大安分局調查結果
    ，仍認受處分人有前開違規行為，原處分機關乃依道路交通
    管理處罰條例第五十六條第一項第一款及違反道路交通管理
    事件統一裁罰基準表之規定，於九十八年九月二十五日以北
    市裁罰字第裁二二－ＡＮ0000000號裁決書，裁處受
    處分人罰鍰九百元等語。
二、異議及抗告意旨均略以：受處分人由媒體得知颱風天開放紅
    黃線停車，因非執法人員，不知規定之細節，在找不到停車
    位之情形下，只能停在舉發地點，許多車輛也停放相似位置
    卻未遭罰，令人質疑執法標準為何，且違停之位置非在大馬
    路上，而是在巷弄內，政府機關竟如此裁罰，令人懷疑是否
    有苦民所苦云云。
三、惟查：
  (一)按行政程序法第一百五十條規定：「本法所稱法規命令，係
    指行政機關基於法律授權，對多數不特定人民就一般事項所
    作抽象之對外發生法律效果之規定。法規命令之內容應明列
    其法律授權之依據，並不得逾越法律授權之範圍與立法精神
    。」故關於人民自由或權利之限制，得以法律或法律授權之
    命令予以規範。為維護道路交通安全與暢通，公路或警察機
    關於必要時，得就「指定某線道路或某線道路區段禁止或限
    制車輛、行人通行，或禁止穿越道路，或禁止停車及臨時停
    車之事項」，發布命令；市區道路主管機關於必要時，得限
    制道路之使用，道路交通管理處罰條例第五條第一款及市區
    道路條例第二十八條分別定有明文。又依地方制度法第十八
    條第十款第一、二點規定，直轄市道路及交通之規劃、營運
    及管理，係屬直轄市自治事項，可知臺北市區之標線設置及
    交通規劃管理，係屬臺北市政府之權限範圍，即臺北市○○
    ○○○道路交通管理處罰條例第五條第一款之公路機關及市
    區主管機關。次按交岔路口十公尺內，不得臨時停車，道路
    交通安全規則第一百十一條第一項第二款定有明文。又汽車
    駕駛人停車時，在禁止臨時停車處所停車者，處新臺幣（下
    同）六百元以上一千二百元以下罰鍰，道路交通管理處罰條
    例第五十六條第一項第一款定有明文。
  (二)經查，受處分人於九十八年八月八日下午三時四十六分許，
    將其所有車牌號碼六一二五—ＥＵ號自用一般小客車，停放
    於臺北市大安區○○○路○段十七巷與復興南路一段交岔路
    口十公尺內之事實，有採證照片二幀在卷可稽，並為受處分
    人所不否認。受處分人雖以前揭情詞置辯。然臺北市災害應
    變中心宣布自九十八年八月六日下午八時起至同年月十日上
    午七時止，臺北市市區○○○○○道路路邊紅、黃線開放停
    車，但併排、交岔路口、公車站牌十公尺內、消防栓前及消
    防通道等則不開放停車等情，有臺北市政府警察局大安分局
    九十八年九月十四日北市警安分交字第○九八三三一三三二
    ○○號書函附卷足憑，受處分人於颱風期間，本應隨時注意
    災害應變中心所發布之各項消息，採取因應措施，且其將車
    輛停放於交岔路口十公尺內，已對其他車輛進出、迴轉產生
    障礙或造成不便，於緊急災難之際，更可能妨礙救災，況行
    政罰旨在確保一定行政作用秩序之維持或法所企求公益目的
    之達成，並非基於倫理立場，針對行為人主觀上之惡性施予
    非難譴責，此觀之行政罰並不區分行為人主觀上係出於故意
    或過失而異其處罰之標準自明，是行為人僅需單純有違反法
    所明定之禁止或作為義務者，又不能舉證證明自己無過失時
    ，即應受罰，無論其係出於故意、過失或動機為何，是受處
    分人上開違規行為，縱非出於故意，仍應受罰，至受處分人
    辯稱：許多車輛也停放相似位置卻未遭罰一節縱令屬實，亦
    不影響前開違規事實之認定，更不能執此作為免罰之理由。
    另所稱「政府應苦民所苦」云云，亦無解於受處分人本件交
    通違規行為之成立。
  (三)從而，原處分機關對受處分人之前揭違規行為，依道路交通
    管理處罰條例第五十六條第一項第一款及違反道路交通管理
    事件統一裁罰基準表之規定，於九十八年九月二十五日以北
    市裁罰字第裁二二－ＡＮ0000000號裁決書，裁處受
    處分人罰鍰九百元，核無不當。
四、綜上，異議人確有本案交通違規之事實，至為明確。原法院
    經詳細調查後，認本件異議為無理由，應予駁回。經核並無
    違誤或不當，應予維持。異議人猶執陳詞提起抗告，否認有
    本案之交通違規，為無理由，應予駁回。
五、據上論結，應依道路交通案件處理辦法第26條，刑事訴訟法
    第412條，裁定如主文。
中    華    民    國    98    年    12    月    2     日
                  刑事第九庭審判長法  官  陳貽男
                                  法  官  何信慶
                                  法  官  周盈文
以上正本證明與原本無異。
不得再抗告。
                                  書記官  張郁琳
中    華    民    國    98    年    12    月    2     日


司法院資訊處製作；財團法人民間司法改革基金會備份。
